臺灣彰化地方法院刑事判決　　　　　　　　　　　　九十三年度訴字第一二七號
　　公　訴　人　臺灣彰化地方法院檢察署檢察官
　　被　　　告　丁○○
右列被告因搶奪案件，經檢察官提起公訴（九十三年度偵字第三三一四號），本院判
決如左：
    主  文
丁○○傷害人之身體，處拘役參拾日，如易科罰金，以參佰元折算壹日。
    事  實
一、丁○○與乙○○○係鄰居關係，渠二人前因違建糾紛，而生嫌隙。於民國九十三
    年四月十日上午十一時三十分許，丁○○因不滿乙○○○經過其父位於彰化縣彰
    化市○○路○段三七九號屋前時辱罵其家人，即出門尾隨乙○○○身後，並與乙○○○發生言語爭執。詎丁○○竟於上開時間，在乙○○○位於彰化縣彰化市○○路○段三六一巷十號住宅前，基於普通傷害之故意，徒手拉扯傷害乙○○○之
    胸部、臉、頸部及右上臂，致乙○○○受有胸壁挫傷、臉、頸挫、擦傷、右上臂
    挫傷等傷害。因乙○○○之子甲○○在屋內發現有爭吵聲，出外察看情形後，始
    報警而查知上情。
二、案經乙○○○訴由彰化縣警察局彰化分局報告臺灣彰化地方法院檢察署檢察官偵
    查起訴。
     理  由
一、訊據被告丁○○雖自承確曾於上開時、地與證人即告訴人乙○○○發生肢體衝突
    等情，惟辯稱：係因乙○○○不斷對伊辱罵，才會在氣頭上互相拉扯云云。經查
    ，被告上開普通傷害犯行，業據被告自承確曾發生爭執拉扯等情不諱，且據證人
    即告訴人乙○○○於本院審理時亦證述當日確與被告拉扯，且受有傷害等情綦詳
    （見本院九十三年十二月十六日審判筆錄），此外，另有彰化秀傳紀念醫院九十
    三年四月十日診斷證明書一紙附卷可稽（見偵卷第一七頁），衡之證人即乙○○○所受之傷勢為胸壁挫傷、臉、頸挫擦傷、右上臂挫傷，其傷勢分佈及受傷態樣
    ，均與拉扯所受傷勢分佈、態樣大體相符，應可認證人乙○○○證述其所受傷勢
    ，係被告所為等情，尚屬有據。被告上開普通傷害犯行，已堪認定，應予依法論
    科。
二、核被告所為，係犯刑法第二百七十七條第一項之普通傷害罪。爰審酌被告之素行
    、與證人乙○○○係鄰居關係，雙方係因房屋糾紛致發生本件爭執，及被告傷害
    證人乙○○○時，係以徒手拉扯方式為之，又被告為四十七歲之壯年男子，面對
    已六十一歲證人乙○○○，仍決意下手拉扯傷害等一切情狀，核情量處如主文所
    示之刑，並諭知易科罰金之折算標準。
三、公訴意旨另略以：被告於上揭時地，另意圖為自己不法之所有，強行將吊於告訴
    人乙○○○左手之照相機（ＯＬＹＭＰＵＳ廠牌，型號不詳，所有人為甲○○）
    搶走，因認被告此部分另涉有刑法第三百二十五條第一項搶奪罪嫌。惟按犯罪事
    實應依證據認定之，無證據不得認定犯罪事實，刑事訴訟法第一百五十四條第二
    項定有明文。復按所謂認定犯罪事實之證據，係指足以認定被告確有犯罪行為之
    積極證據而言，該項證據自須適合於被告犯罪事實之認定，始得採為斷罪資料；
    又事實之認定，應憑證據，如未能發現相當證據，或證據不足以證明，自不能以
    推測或擬制之方法，以為裁判基礎，最高法院二十九年上字第三一０五號、四十
    年臺上字第八六號判例著有明文。又按告訴人之告訴，係以使被告受刑事訴追為
    目的，是其陳述是否與事實相符，仍應調查其他證據以資審認，最高法院亦著有
    五十二年臺上字第一三００號判例可資參照。
四、公訴人認被告涉有上開搶奪罪嫌，無非係以證人即告訴人乙○○○、甲○○、陳
    寶琴、陳勝祥之指訴為其主要論據。訊據被告堅詞否認涉有搶奪罪嫌，辯稱當日
    係因乙○○○一直對其辱罵，且甲○○亦跑出來，雙方均在氣頭上，才發生拉扯
    ，當時乙○○○還咬其手臂，其絕無搶奪乙○○○之相機，於甲○○報警後，其
    本來亦在現場等候，係因蔡嬌容欲其不要理會乙○○○及甲○○，且其想大家本
    來就是舊識，才會先行離開一事等語。經查：(一)證人即告訴人乙○○○於本院審
    理時雖證稱：當天因準備搬家，故隨身攜帶相機，待其返家途中經過被告父親住
    處，被告即突然跑出來並跟在後面罵其，等到其走到九弄巷口，被告即伸手搶其
    掛在左手上之相機，其即說相機是借的，要求被告返還，此時其兒子甲○○因聽
    到爭執跑出來，被告還一直對其毆打，而因甲○○不敢毆打被告，僅得在旁拉扯
    ，後來其即與甲○○一同搶被告手上之相機，但還是遭被告將相機搶走，被告並
    欲搶項鍊，而把其所配戴之項鍊扯掉，其即蹲下去拿項鍊待其再抬頭，即看見丙○○，此時被告還拿著相機在手上未離開，後來才手拿著相機往十六弄跑，當天
    被告有搶相機、項鍊及鑰匙，但只有相機遭搶走，至於丙○○則是在員警到場後
    才離開，當天其被毆打很久等語（見本院九十三年十二月十六日審判筆錄），另
    證人即告訴人乙○○○之子甲○○於本院審理時則證稱：當天其本來在家看報紙
    ，聽到聲音往外看，就見到被告與乙○○○拉扯，其即出門，並看見丙○○站在
    八弄前與鄰居說話，而被告則正在搶乙○○○之相機，因該相機是其所有的，且
    相機仍在乙○○○手上，其即幫忙乙○○○搶相機，本來相機還在乙○○○手上
    ，由乙○○○拉一端帶子，被告拉另一端帶子，其當時有伸手拉到相機帶子，但
    因丙○○作勢要打其，其亦作勢要回手，故相機即遭被告搶走，其向被告說相機
    係其所有要求歸還，但被告不還走向其住家右側，其即進屋報警，待其報警後出
    門，乙○○○仍在屋外，被告則手拿著相機在門外與其伯母蔡嬌容談話，其見被
    告仍在屋外，即再度要求被告歸還相機，但因蔡嬌蓉不知發生何事，即叫被告趕
    快離開，被告即帶著搶得之相機離開等語（見本院九十三年十二月十六日審判筆
    錄），惟證人乙○○○及甲○○就當日被告搶奪相機之情節、被告於甲○○出門
    後被告是否仍不斷毆打乙○○○、被告是否另有出手搶奪項鍊等重要情節，所述
    顯不相同；另依證人乙○○○所述，當日被告於證人丙○○到場前，即已搶得相
    機，則衡之當日僅由被告個人與證人乙○○○、甲○○於乙○○○、甲○○住處
    外拉扯相機，而證人乙○○○、甲○○不僅在人數上占優勢，且證人甲○○亦係
    正值三十三歲之青壯年，被告相對於證人甲○○，並無體型、年齡上之絕對優勢
    ，是被告是否真能如證人乙○○○、甲○○二人所述，得在該情形下搶得該相機
    ，即屬可疑，且本案迄今均未能尋獲該相機，是否確有該相機存在，亦啟人疑竇
    ，是證人乙○○○、甲○○前開證述之可信度，實值懷疑；(二)而證人即告訴人乙○○○媳婦陳寶琴於偵訊時則結證稱：其僅看見四人拉扯在一起，丙○○拉甲○○，不讓甲○○把相機取回，被告則已將乙○○○之相機搶走，雖甲○○要求歸
    還，但遭被告拒絕等語（見偵卷第二五頁），惟據證人丙○○、甲○○於本院審
    理時均證稱當日丙○○、甲○○二人並未有實際拉扯，是證人陳寶琴前開證述，
    即難認為與實情相符，衡之證人陳寶琴與告訴人乙○○○係婆媳，關係匪淺，是
    證人陳寶琴前開證述，極可能係附和證人乙○○○、甲○○所述，尚難為可信，
    即難憑此為不利被告之認定；(三)又證人陳勝祥於偵訊時雖證稱：其當時在家外面
    門口，看見甲○○追著被告說相機還我，其餘均未目睹等語（見偵卷第三一頁）
    ，惟查，證人陳勝祥前開證述，僅得證明證人甲○○當日確曾不斷以相機為由追
    逐被告，至被告與證人乙○○○、甲○○間，究竟是否確實發生搶奪相機一事，
    尚非證人陳勝祥所目睹，是亦難僅憑證人陳勝祥前開所述，即認被告確有出手搶
    奪證人乙○○○所攜帶之相機；(四)雖證人即乙○○○妯娌蔡嬌容於偵訊時證稱：
    其當時在屋內，後來亦未出來看等語（見偵卷第五九頁），惟據被告及證人甲○○所述，當日證人甲○○報警後再出來時，被告確實係與證人蔡嬌容在交談，是
    證人蔡嬌容於偵訊時所為證述，應係為免就親戚、鄰居間所發生爭執作證，而為
    避重就輕之詞，衡之證人蔡嬌容係證人乙○○○及甲○○之親戚，而與被告僅係
    鄰居關係，倘當日被告確曾奪取證人乙○○○所持有之相機，則於證人蔡嬌容目
    睹被告持拿其親戚所有之相機，且其姪子甲○○不斷要求被告歸還相機際，焉可
    能要求被告趕快離開，是憑此糾紛過後之行為觀之，被告當日有無搶奪相機之情
    事，亦有可疑；(六)此外，被告所述當日僅因互相拉扯，致其本身亦因證人乙○○○齒咬受有兩前臂咬傷之傷害一節，除有被告所提出之診斷證明書一紙附卷可稽
    （見偵卷第一六頁）外，另有證人即被告胞弟丙○○於本院審理時證稱：當天上
    午其去父親住處，因有人說被告與別人吵架，其即出外察看，並看見被告在告訴
    人乙○○○住處外，遭乙○○○、甲○○拉打，旁邊並有五、六名鄰居圍觀，其
    於距離被告等人約十步遠距離，並邊跑邊喊再打也要出手了，被告與該二人即分
    開，也未曾聽見被告與乙○○○、甲○○間有何對話，當場其並未看見錢，其於
    被告與乙○○○及甲○○分開後，也就先行離開，不久被告亦回到住處，其事後
    至派出所製作筆錄得知乙○○○陳稱照相機遭搶，其還回去現場找相機，並詢問
    當時圍觀鄰居有無看見相機，但大家都說沒有，其於檢察官說被告與乙○○○、
    甲○○為了相機吵架，係因其於派出所時，乙○○○、甲○○有說在搶相機，所
    以在偵訊時才這麼說，但當時其並未見到相機等語（見本院九十三年十二月十六
    日審判筆錄），應可認被告當日應僅係與證人乙○○○、甲○○間因雙方違建糾
    紛發生肢體衝突，尚無積極證據足資認定被告確有搶奪相機之情。(八)此外，復查
    無其他積極確切之證據，足資證明被告確有公訴人起訴事實所載之搶奪犯行，不
    能證明被告此部分搶奪犯罪，揆諸前揭說明，本應諭知被告無罪之判決，惟因公
    訴人認此部分搶奪罪行與前開經論罪科刑之傷害罪行間，有吸收之實質上一罪關
    係，本院自不另為無罪之諭知，附此敘明。
據上論斷，應依刑事訴訟法第二百九十九條第一項前段，刑法第二百七十七條第一項
、第四十一條第一項前段，罰金罰鍰提高標準條例第一條前段、第二條，判決如主文
。
本案經檢察官李毓珮到庭執行職務
中      華      民      國    九十三    年     十二     月     三十     日
                                臺灣彰化地方法院刑事第三庭
                                    審判長法官  余仕明
                                          法官  游秀雯
                                          法官  簡婉倫
右正本證明與原本無異。
如不服本判決，應於判決送達後十日內，向本院提出上訴狀（須附繕本）。
告訴人或被害人對於判決如有不服具備理由請求檢察官上訴者，其上訴期間之計算係
以檢察官收受判決正本之日期為準。
                                    法院書記官
中      華      民      國    九十三    年     十二     月     三十     日
附錄本案論罪科刑法條：
刑法第二百七十七條第一項：
傷害人之身體或健康者，處三年以下有期徒刑、拘役或一千元以下罰金。
